【裁判字號】    88,交易,519
【裁判日期】    890215
【裁判案由】    過失傷害
【裁判全文】
臺灣板橋地方法院刑事判決                        八十八年度交易字第五一九號
    公  訴  人  臺灣板橋地方法院檢察署檢察官
    被      告  甲○○
右列被告因過失傷害案件，經檢察官提起公訴（八十八年度偵緝字第一五四二號），
本院判決如左：
    主  文
甲○○從事業務之人，因業務上之過失傷害人，處有期徒刑伍月，如易科罰金，以參
佰元折算壹日。
    事  實
一、甲○○係計程車司機，為從事駕駛業務之人，於民國八十八年四月十一日上午九
    時許，駕駛車牌號碼ＥＹ－四六六號營業小客車，沿臺北縣板橋市○○街由西向
    東方向行駛，行經北門街與文化路無號誌交岔路口，欲右轉文化路時，原應注意
    車輛行至無號誌之交岔路口，支線道車應暫停讓幹線道車先行，並應注意車前狀
    況，隨時採取必要之安全措施，而依當時情形，路況、天候、視距良好，並無不
    能注意之情事，竟疏未注意，貿然右轉文化路，適有丙○○○騎乘腳踏車，沿同
    市○○路往南直行至文化路、北門街之交岔路口，甲○○駕駛之營業小客車左前
    方保險桿擦撞丙○○○所騎腳踏車右側，致丙○○○人車向左傾倒，受有頭左脛
    骨半（上）髁骨折及背部挫傷之傷害。
二、案經丙○○○訴由臺北縣警察局土城分局報請臺灣板橋地方法院檢察署檢察官偵
    查起訴。
    理  由
一、訊據被告甲○○固坦承於右揭時地所駕營業小客車左前方保險桿與告訴人丙○○
    ○騎乘之腳踏車發生擦撞之事實，惟矢口否認有何過失傷害犯行，辯稱：係告訴
    人丙○○○騎車撞伊，伊並無過失云云。但查：右揭犯罪事實，業據告訴人丙○
    ○○迭於警訊、偵查中及本院審理時指訴綦詳，而告訴人確因本件車禍受有左側
    脛骨半（上）髁骨折及背部挫傷等傷情，有臺北市立中興醫院八十八年五月十七
    日診斷證明書二紙附卷可資佐證。參以被告於偵查中否認有擦撞情事，供稱：「
    我右轉時，他（她）在我的左側，我沒有撞到他，我看見他跌倒就下車扶他....
    ... 我不知道她為何倒下來，因為她腳踏車倒在我車前」等語（見一五四二號偵
    查卷第十三頁背面、第十八頁背面），嗣於本院調查時先則否認有擦撞之事實（
    見本院八十八年十二月十三日、八十九年一月二十四日訊問筆錄），繼經本院履
    勘現場後，則改稱：「我所駕ＥＹ－四六六號車左前方保險桿與丙○○○之腳踏
    車發生擦撞」等語（見本院八十九年三月二十八日訊問筆錄），其先後供述不一
    ，已值堪疑？而腳踏車行進速度非快，果被告駕駛之汽車並未擦撞告訴人，而係
    告訴人自行跌倒，告訴人殆不致於受有如診斷證明書所示之傷害，且自上述傷情
    觀之，告訴人受傷之部位係在身體左側及背部，適與告訴人指稱遭被告撞擊後，
    人車向左傾倒之情形相侔。又被告在肇事現場及醫院內，曾向急赴現場告訴人之
    子乙○○自承不慎撞及告訴人並願負賠償責任乙情，不惟已據證人乙○○到庭證
    述明確，即於本院調查時被告亦當庭表示願賠償新臺幣（下同）十八萬元（後又
    減縮為十六萬元），嗣雖被告因經濟困難，無力給付，惟若非其畏罪情虛，復何
    出以允諾賠償？此外，復有道路交通事故調查報告表一紙、本院勘驗筆錄及現場
    照片八幀存卷可按，被告上揭所辯，顯係避就飾詞，不足採信。
二、按汽車行經無號誌之交岔路口，應注意支線道車應暫停讓幹線道車先行；又汽車
    行駛時，駕駛人應注意車前狀況，並隨時採取必要之安全措施，道路交通安全規
    則第一百零二條第一項第二款、第九十四條第三項分別定有明文。本件被告領有
    駕照，業據其供明在卷，其駕車行經上開路段，自應注意上述道路交通安全之規
    定，而依當時情形天候、路況、視距良好，復為其所是認，並無不能注意之情事
    ，其應注意能注意，竟疏未注意，駕車行經肇事地點，未在路口外暫停讓直行之
    告訴人腳踏車車先行，以致肇事，則被告自難辭其過失責任，且告訴人丙○○○
    確因本件車禍受有傷害，有如前述，則被告之過失行為與告訴人所受傷害間，顯
    具有相當因果關係。本件事證明確，被告過失傷害犯行，洵堪認定，自應依法論
    科。
三、按汽車駕駛人之駕駛工作，乃隨時可致他人身體、生命於危險之行為，並係具有
    將該行為繼續反覆行使地位之人，因之應有經常注意俾免他人於危險之特別注意
    義務。又刑法上所謂「業務」，係指以反覆同種類行為為目的之社會活動而言，
    不僅指主業務，尚包括附隨業務。本件被告甲○○以駕駛計程車為業，其於前揭
    時地肇事，駕駛該車本即屬其社會活動之一，在社會上有其特殊之屬性（地位）
    ，其本此項屬性而駕車，不問其目的為何，而屬業務之範圍（最高法院七十五年
    臺上字第一六八五號判例參照）。核其所為，係犯刑法第二百八十四條第二項前
    段之業務過失傷害罪。爰審酌被告疏於一時，其過失之程度、所生之危害，犯後
    猶砌詞狡卸，諉責他人，足見其了無悔意，且尚未與被害人為民事和解賠償等一
    切情狀，量處如主文所示之刑，並諭知易科罰金折算之標準，以示懲儆。
據上論斷，應依刑事訴訟法第二百九十九條第一項前段，刑法第二百八十四條第二項
前段、第四十一條，罰金罰鍰提高標準條例第一條前段、第二條，判決如主文。
本案經檢察官呂永魁到庭執行職務。
中      華      民      國      八十九    年      四    月    二十六    日
                                  臺灣板橋地方法院交通法庭
                                      法  官    彭  松  江
右正本證明與原本無異。
如不服本判決，應於判決送達後十日內向本院提出上訴狀。
                                     書記官    陳  福  記
中      華      民      國      八十九    年      四    月    二十九    日
附錄本案論罪科刑法條全文：
刑法第二百八十四條：
  因過失傷害人者，處六月以下有期徒刑、拘役或五百元以下罰金，致重傷者，處一
年以下有期徒刑、拘役或五百元以下罰金。
  從事業務之人，因業務上之過失傷人者，處一年以下有期徒刑、拘役或一千元以下
罰金，致重傷者，處三年以下有期徒刑、拘役或二千元以下罰金。


司法院資訊處製作；財團法人民間司法改革基金會備份。
